行　政　法　院　判　決　　　　　　　　　　　　　　八十八年度判字第六三三號
　　原　　　告　創達實業股份有限公司
　　代　表　人　甲　○
　　被　　　告　財政部臺北市國稅局
右當事人間因營利事業所得稅事件，原告不服行政院中華民國八十七年七月九日台八
七訴字第三四三三二號再訴願決定，提起行政訴訟。本院判決如左︰
　　主  文
原告之訴駁回。
　　事  實
緣原告係從事房屋土地租賃業務，其民國八十一年度營利事業所得稅結算申報，申報
全年所得額為虧損新台幣（下同）三、七六四、五五六元，原經被告核定全年所得額
為虧損一、五四○、三一○元有案。嗣法務部調查局台北市調查處查獲原告於七十八
年九月六日以其名下房地產向中國信託商業銀行股份有限公司貸款一二○、○○○、
○○○元，旋於同年月九日將其中六八、○○○、○○○元轉帳匯入大欣旅社股份有
限公司（以下簡稱大欣旅社），並於同年月十五日將六八、○○○、○○○元自大欣
旅社帳戶分別轉匯入其股東甲○、謝黔、廖金鐘、陳春鳳、曾英夫、黃和美及非股東
之王淑貞、單志貴等八人帳戶，而由原告支付利息作為費用虛增成本，移經被告剔除
相當於該貸出款項支付之利息六、四二九、五四二元，核定其本年度所得額為四、八
八九、二三二元。原告申經復查結果，原處分准予追認利息支出四○三、一六七元，
其餘未准變更。原告不服，提起訴願、再訴願，遞遭決定駁回，遂提起行政訴訟。茲
摘兩造訴辯意旨於次：
原告起訴意旨略謂︰一、按「公司組織之股東、董事、監察人代收公司款項，不於相
當期間照繳或挪用公司款項，應按當年一月一日所適用台灣銀行之基本放款利率計算
利息收入課稅。公司之資金貸與股東或任何他人未收取利息，或約定之利息偏低者，
比照前項規定辦理。」營利事業所得稅查核準則第三十六條之一所規定。其主要係防
範公司執行業務股東將自有或外貸之公司資金貸與法人或自然人未收取利息。而同查
核準則第九十七條第十一款規定「營業人一方面借入款項支付利息，一方面貸出款項
並不收取利息或收取利息低於所支付之利息者，對於相當於該貸出款項支付之利息或
差額，不予認定。」係指營業人貸與之對象為法人而言。縱被告認定原告代表人甲○
挪用資金貸與其他股東從事投資，亦應屬違反該準則第三十六條之一規定，自應按當
年台灣銀行之基本放款利率設算利息收入，而非依據九十七條第十一款規定全數剔除
利息支出。二、原告當年度營業收入減除營業費用及損失所得之營業淨利，亦不敷支
付所貸之利息支出，均靠各股東陸續將保管之款項扣除支付工程款後剩餘資金返還公
司繳納利息支出，倘被告認定原告借入資金支付利息，貸出款項未收取利息收入，則
各股東返還公司支付利息之款項，應自保管金額陸仟捌佰萬元中扣除，即原告當年度
營利事業所得稅結算申報額中列報利息支出之金額減除營業淨利所得差額，即為各股
東返還之保管款項，並追認利息支出，方屬合理。否則原告營業淨利不敷支付利息之
差額如何處理。而被告單純就利息支出，予以全數剔除，並未考量各股東返還之保管
款項用以支付利息之資金來源，實顯率斷。三、被告縱認原告代表人甲○挪用款項貸
與各股東，按營利事業查核準則第三十六條之一規定，自應按當年度台灣銀行基本放
款利率設算利息收入，予以課徵營利事業所得稅，而非全數剔除利息支出。況原告於
七十六年四月間係經全體股東決議承接頂讓原為保華旅社（改為大欣旅社），然因不
明瞭法令之規定，以股東而非公司名義投資該旅社，實為被告轉投資之旅社。然因慘
淡經營五年餘，虧損累累，於八十四年間轉讓予他人經營，可謂損失慘重血本無歸。
請撤銷再訴願、訴願之決定及原處分等語。
被告答辯意旨略謂︰一、本件原告不服被告初查核定，以系爭六八、○○○、○○○
元由原撥入大欣旅社再依各董監事持股比例轉撥至各董事名下暫為保管，係因董事認
為大欣旅社有三外股加入，如全數存入大欣旅社戶頭，外股投資股東無庸付出任何代
價，即取得所貸資金之權益，不僅損及原有股東權益，屆時帳目將混淆不清，且於承
接大欣旅社之時即支付一仟餘萬元權利金，並於二個月期間完成全新裝修，給付三仟
四佰餘萬元工程款，及營業費用伍佰柒拾餘萬元，同時亦耗費近二仟萬元整修大來（
欣）飯店客戶部一、二樓餐廳及地下室鋼琴酒吧，於工程進行期間，各董監事即按持
股比例將保管之款項陸續提供支付工程款，絕無所稱借貸非營運所需資金情事；又其
負責人甲○違反公司法一案，經台灣台北地方法院檢察署檢察官偵查終結，以無證據
顯示有將原告款項出借與股東，並由原告支付貸款利息之事實，而為不起訴處分在案
，堪認其確無違章之情事云云，申經復查結果，以系爭六八、○○○、○○○元由原
撥入大欣旅社再轉入原告股東甲○等八人帳戶，為原告之代表人甲○於八十五年九月
十一日在台北市調查處所作調查筆錄所自承，並有甲○等八人兌領支票影本附可證
，此亦為原告所不爭執，原告將其資金貸與股東或他人未收取利息，一方面借入款項
支付利息，一方面貸出款項未收取利息，原查按其貸出款占借入款項之比例，相對剔
除利息支出自非無據，惟查原告帳載利息支出明細查核，其八十一年一月七日及一月
二十八日支付之利息合計二、一五九、一六七元，貸款本金為一二○、○○○、○○
○元，二月二十八日及三月十二日支付之利息合計一、六七二、二二三元，貸款本金
為一四○、○○○、○○○元，至三月二十八日以後之利息支出合計八、五○六、一
一一元，貸款本金為一二二、○○○、○○○元，並非全部貸款本金皆為一二○、○
○○、○○○元，經重新核算應剔除之相對利息支出為六、七七六、八五九元，扣除
被告第一次核定已剔除之利息支出七五○、四八四元，本次應剔除數為六、○二六、
三七五元，較被告本次原查剔除數六、四二九、五四二元，差額四○三、一六七元，
准予追認。次查，原告及大欣旅社皆係依公司法第六條規定，向中央主管機關登記成
立之公司組織，各自為獨立之法人，依大欣旅社股東名簿記載，該旅社係原告股東私
人投資，非原告所投資，所述甲○等八人已陸續將保管之款項支付整修大欣旅社工程
款一節，核不足採。末按行政處分與刑事判決原可各自認定事實，刑事判決認定之事
實及所持法律上之見解，並不能拘束行政機關，系爭利息支出，其認剔標準，應依相
關所得稅法規定辦理，甲○縱經檢察官以無其他積極證據獲不起訴處分，並不影響本
案有關利息支出之認定，乃未准變更。原告以縱認其代表人甲○挪用其款項貸與各股
東，亦應按當年度台灣銀行之基本放款利率，以期間二個月設算利息收入云云，訴經
財政部、行政院訴願及再訴願決定除持與被告相同之論見外，並以系爭款項，原告於
七十八年間貸與大欣旅社並於同年九月間轉帳至其股東及他人等八人帳戶，截至當年
十二月三十一日止並未返還原告，所訴以二個月期間計算利息，並不足採，茲原告復
執前詞爭執，仍難認為有理由。二、綜上，原告之訴為無理由，請駁回原告之訴等語
。
    理  由
按營利事業所得之計算，以其本年度收入總額減除各項成本費用、損失及稅捐後之純
益額為所得額，為行為時所得稅法第二十四條第一項所規定。又營業人一方面借入款
項支付利息，一方面貸出款項並不收取利息或收取利息低於所支付之利息者，對於相
當於該貸出款項支付之利息或其差額，不予認定，行為時營利事業所得稅查核準則（
以下簡稱查核準則）第九十七條第十一款定有明文。本件原告係從事房屋土地租賃業
務，其八十一年度營利事業所得稅結算申報，申報全年所得額為虧損三、七六四、五
五六元，原經被告核定全年所得額為虧損一、五四○、三一○元有案。嗣法務部調查
局台北市調查處查獲原告於七十八年九月六日以其名下房地產向中國信託商業銀行股
份有限公司貸款一二○、○○○、○○○元，旋於同年月九日將其中六八、○○○、
○○○元轉帳匯入大欣旅社，並於同年月十五日將六八、○○○、○○○元自大欣旅
社帳戶分別轉匯入其股東甲○、謝黔、廖金鐘、陳春鳳、曾英夫、黃和美及非股東之
王淑貞、單志貴等八人帳戶，而由原告支付利息作為費用虛增成本，移經被告剔除相
當於該貸出款項支付之利息六、四二九、五四二元，核定其本年度所得額為四、八八
九、二三二元，原告申經復查結果，原處分准予追認利息支出四○三、一六七元，其
餘未准變更，原告不服，循序提起行政訴訟，主張：縱原告之代表人甲○挪用資金貸
與其他股東從事投資，應依營利事業所得稅查核準則第三十六條之一規定，按當年度
台灣銀行之基本放款利率計算利息收入，而非依據該準則第九十七條第十一款規定全
數剔除利息支出。且被告未考量各股東返還之保管款項用以支付利息之資金來源。而
原告之代表人違反公司法乙案業據台北地檢署偵結不起訴處分在案，應認原告無違章
事實云云。經查：系爭原告貸款中之六八、○○○、○○○元，係撥入大欣旅社再轉
入原告股東及非股東王淑貞、單志貴等八人帳戶，為原告代表人甲○在台北市調查處
所自認，並有轉帳資料及王淑貞等八人兌領支票附原處分可稽，並為原告所不爭，
而原告及大欣旅社均為依公司法第六條規定向中央主管機關登記成立之各自獨立之法
人，原告將系爭六八、○○○、○○○元撥入大欣旅社，自係貸款與其他法人即大欣
旅社而未收取利息，自應依上開查核準則第九十七條第十一款規定，對於相當於該貸
出款項支付之利息，不予認定，而非依該查核準則第三十六條之一規定，按當年度台
灣銀行之基本放款利率計算利息收入。至系爭撥入大欣旅社之六八、○○○、○○○
元再由非股東王淑貞等八人兌領，僅能認為係該八人向大欣旅社之借款，因大欣旅社
係由原告之股東甲○、謝黔、廖金鐘、陳春鳳、單思達及非原告股東之李素真、陳爐
慶等人所投資，而非由原告所投資，則甲○等八人縱已陸續將所借之所謂保管款項支
付整修大欣旅社工程款，亦與原告無直接關係，況系爭借款之王淑貞、單志貴既非原
告股東，亦非大欣旅社公司股東，依法無從保管該二公司之資金，更無須支付大欣旅
社之工程款，原告之諉言卸詞，顯難採信。至台北地方法院檢察署八十五年度偵字第
二六七○九號不起訴處分書，僅為原告代表人甲○無違反公司法之認定，尚不能據以
為本件有利原告判決之依據。況查刑事判決認定之事實及所持法律上之見解，並不能
拘束本院，本院應本於調查所得，自為認定及裁判（本院四十四年判字第四八號判例
參照）。從而原告所訴各節，均無足取，本件原處分揆諸首揭規定及說明，洵無違誤
，一再訴願決定遞予維持，俱無不合，原告起訴意旨，難謂為有理由，應予駁回。
據上論結，本件原告之訴為無理由，爰依行政訴訟法第二十六條後段，判決如主文。
中    華    民    國     八十八      年      三      月     二十五      日
                    行 政 法 院 第 三 庭
                                審 判 長 評  事      曾  隆  興
                                         評  事      黃  合  文
                                         評  事      高  啟  燦
                                         評  事      蔡  進  田
                                         評  事      鄭  淑  貞
右  正  本  證  明  與  原  本  無  異
                                         法院書記官  陳  佩  玲
中    華    民    國     八十八      年      三      月     二十六      日
